【裁判字號】    95,訴,1608
【裁判日期】    951110
【裁判案由】    毒品危害防制條例
【裁判全文】
臺灣彰化地方法院刑事判決              95年度訴字第1608號
公  訴  人  臺灣彰化地方法院檢察署檢察官
被      告  甲○○
                    （現另案在臺灣彰化監獄執行中）
上列被告因違反毒品危害防制條例案件，經檢察官提起公訴（95
年度毒偵字第3493號），及移送併案審理（95年毒偵字第3345號
），被告於準備程序中就被訴事實為有罪之陳述，經告知簡式審
判程序之旨，並聽取公訴人、被告之意見後，本院合議庭裁定由
受命法官獨任進行簡式審判程序，判決如下：
    主  文
甲○○施用第一級毒品，處有期徒刑捌月。扣案之塑膠鏟管貳支
沒收。
    事  實
一、甲○○前因施用毒品案件，經本院裁定送強制戒治，於民國
    91年8月20日執行完畢釋放，並由臺灣彰化地方法院檢察署
    檢察官以91年度戒毒偵字第890、891、892號為不起訴處分
    確定；又因施用毒品案件，分別經本院以93年度訴字第412
    號、93年度訴字第1165號判決，各判處有期徒刑10月、1年2
    月確定，前揭2罪刑經接續執行，於94年12月2日縮短刑期假
    釋付保護管束出監。竟於假釋期間，又因施用毒品案件，經
    本院於95年5月30日，以95年度訴字第824號判決判處有期徒
    刑1年2月，並於95年8月17日因撤回上訴而確定。詎仍不知
    悔改，於前揭強制戒治執行完畢釋放後5年內，復基於施用
    第一級毒品海洛因之犯意，於95年8月2日7時許，在其位於
    彰化縣和美鎮○○里○○路371號之住處，以將第一級毒品
    海洛因摻水，再以針筒注射之方式，施用第一級毒品海洛因
    1次。嗣於95年8月2日11時25分許，依規定至警局接受尿液
    採驗，再於同年8月5日8時40分許，為警在上址查獲，並扣
    得其所有供施用毒品用之塑膠鏟管2支。且經警採集尿液送
    驗結果，均呈嗎啡陽性反應，而悉上情。
二、案經彰化縣警察局和美分局報告臺灣彰化地方法院檢察署檢
    察官偵查起訴；暨彰化縣警察局彰化分局報告臺灣彰化地方
    法院檢察署檢察官移送併案審理。
    理  由
一、本案被告甲○○所犯係死刑、無期徒刑、最輕本刑為3年以
    上有期徒刑以外之罪，其於準備程序就前揭被訴事實為有罪
    之陳述，經受命法官告知簡式審判程序之旨，並聽取其與公
    訴人之意見後，本院認無不得或不宜改依簡式審判程序進行
    之處，爰依刑事訴訟法第273條之1第1項、第284條之1，裁
    定本案由受命法官獨任進行簡式審判程序，合先敘明。
二、上開事實，業據被告甲○○坦承不諱，且被告於95年8月2日
    及95年8月5日為警採集之尿液，經送詮昕科技股份有限公司
    檢驗結果，均呈第一級毒品海洛因於人體代謝後之嗎啡陽性
    反應，此有彰化縣警察局彰化分局應受尿液採驗人尿液檢體
    採集送驗記錄表、彰化縣警察局和美分局委託檢驗尿液代號
    與真實姓名對照認證單各1紙及詮昕科技股份有限公司出具
    之濫用藥物尿液檢驗報告2紙在卷可稽，足徵被告任意性自
    白與事實相符。又被告前因施用毒品案件，經本院裁定送強
    制戒治，於91年8月20日執行完畢釋放，並由臺灣彰化地方
    法院檢察署檢察官以91年度戒毒偵字第890、891、892號為
    不起訴處分確定等情，有臺灣高等法院被告前案紀錄表及臺
    灣彰化地方法院檢察署刑案資料查註紀錄表各1份在卷可參
    ，本案事證明確，被告於前揭強制戒治執行完畢釋放後，5
    年內再犯施用第一級毒品海洛因之犯行，洵堪認定，應予依
    法論科。
三、核被告所為，係犯毒品危害防制條例第10條第1項之施用第
    一級毒品罪。被告持有第一級毒品海洛因進而施用，持有之
    低度行為應為施用之高度行為所吸收，不另論罪。另起訴書
    雖未敘及被告於95年8月2日11時25分許經警採尿送驗而查獲
    施用海洛因之事實，然檢察官就犯罪事實之一部提起公訴者
    ，其效力及於全部，此部分施用海洛因犯行，與前揭論罪科
    刑之業經起訴部分，乃同一事實之單純一罪關係，應為起訴
    效力所及，且經檢察官移送併案，本院自得併予審理。爰審
    酌被告經歷強制戒治之處遇措施，復經法院判處罪刑確定在
    案，猶未能深切體認毒品危害己身之鉅，及早謀求脫離毒害
    之道，反而於出監後伺機再犯，未見有何收斂、警惕之意，
    足徵被告依賴毒品至深，自有使其接受相當時期監禁以敦化
    性情之必要，惟念及被告犯後坦承犯行，且施用毒品固戕害
    個人健康至深，然就他人權益之侵害仍屬有限，及其犯罪目
    的、手段、智識程度等一切情狀，量處如主文所示之刑，以
    示懲儆。扣案之塑膠鏟管2支，為被告所有，供其施用海洛
    因所用之物，業據被告供陳在卷，爰依刑法第38條第1項第2
    款規定宣告沒收。
四、公訴意旨另以：被告甲○○除於前開時、地有施用第一級毒
    品海洛因1次之犯行外，其自95年5月30日後某日起至上開犯
    罪時間止，另有在其住處等地施用第一級毒品海洛因多次之
    行為，因認被告涉有毒品危害防制條例第10條第1項之罪嫌
    。惟按犯罪事實應依證據認定之，無證據不得認定犯罪事實
    ，刑事訴訟法第154條第2項定有明文。次按被告之自白，不
    得作為有罪判決之唯一證據，仍應調查其他必要之證據，以
    察其是否與事實相符，刑事訴訟法第156條第2項亦有明文，
    此立法目的乃欲以補強證據擔保自白之真實性；亦即以補強
    證據之存在，藉之限制自白在證據上之價值。而所謂補強證
    據，則指除該自白本身外，其他足資以證明自白之犯罪事實
    確具有相當程度真實性之證據而言。雖其所補強者，非以事
    實之全部為必要，但亦須因補強證據與自白之相互利用，而
    足使犯罪事實獲得確信者，始足當之，最高法院著有74年臺
    覆字第10號判例可稽。被告固於警詢、偵查中自白有於上揭
    時間多次施用第一級毒品海洛因之犯行，然除前揭經本院論
    罪科刑之95年8月2日7時許施用毒品之犯行外，其餘犯行，
    遍觀全案卷證，並無其他補強證據足以證明被告之上開自白
    與事實相符。況按施用毒品尿液中排出最長時限，受施用劑
    量、施用方式、個人體質及其代謝情況等因素影響，因個案
    而異，一般可檢出最長時間海洛因服用後2至4天乙節，有行
    政院衛生署管制藥品管理局92年12月2日管檢字第092000999
    0號函可參，則被告除就本案經警查獲採尿前4日內即前揭有
    罪科刑之施用海洛因犯行之自白部分，得以上開詮昕科技股
    份有限公司之濫用藥物尿液檢驗報告，作為此部分事實之補
    強證據，並進一步認定被告此部分自白確與事實相符外，就
    被告逾此部分之前揭自白，則乏積極證據足資認定被告尚有
    其餘施用毒品之犯行。從而，被告自95年5月30日後某日起
    至同年8月2日7時許該次施用前止，另有施用第一級毒品海
    洛因多次之犯行，要屬不能證明，本應為無罪之諭知，惟公
    訴意旨認被告此部分行為與前揭論罪科刑之施用第一級毒品
    罪間，具有包括一罪之集合犯關係，爰不另為無罪之諭知，
    附此敘明。
五、另臺灣彰化地方法院檢察署95年度毒偵字第3795號、第3828
    號、第3921號併辦意旨略以：被告於95年6月29日19時許及
    同年7月31日16時35分許、同年8月18日8時30分許往前回溯
    72小時內，涉有施用第一級毒品海洛因之犯行，被告於95年
    6月29日19時許施用毒品之犯行為本案犯罪事實之一部，且
    施用毒品具有成癮性，必然是反覆為之，故被告於同年7月
    31日16時35分許、同年8月18日8時30分許往前回溯72小時內
    施用海洛因之犯行，與前揭論罪科刑業經起訴之施用第一級
    毒品犯行間，屬於包括一罪之集合犯，應移送本院併案審理
    等語。惟查：公訴意旨認被告自95年5月30日後某日起至同
    年8月2日7時許該次施用前止，另涉有施用第一級毒品海洛
    因多次之犯行，要屬不能證明，已如前述，是被告於95年6
    月29日19時許施用海洛因之犯行，即與前揭論罪科刑業經起
    訴之犯行，無犯罪事實之一部關係，則該併辦部分應退由檢
    察官另行處理。又按刑法第56條連續犯之規定業於94年1月7
    日修正公布刪除，並於95年7月1日施行，而依新法對於上開
    反覆實施犯罪模式之對應處置，除合於「接續犯」或「包括
    一罪」之情形外，則僅能依數罪併罰之規定個別處斷。而依
    最高法院86年臺上字第3295號判例意旨，數行為於同時同地
    或密切接近之時地實施，侵害同一之法益，各行為之獨立性
    極為薄弱，依一般社會健全觀念，在時間差距上，難以強行
    分開，在刑法評價上，以視為數個舉動之接續施行，合為包
    括之一行為予以評價，較為合理，方屬接續犯之範疇，足見
    「接續犯」之成立，係以時、空密接性為前提要件，即透過
    對於同一法益之同種類侵害行為繼續不間斷之實行，業已稀
    釋個別行為之獨立性，致使刑法評價時將之視為單一、整體
    之犯罪行為，以符合社會一般人對於行為概念之認知，並與
    行為人之犯罪目的相互結合；至於學理上「包括一罪」概念
    中，與施用毒品之犯罪型態較有關聯者，應屬「集合犯」之
    態樣，此即依一般社會通念，特定犯罪行為具有反覆實施之
    特性，立法者於制定刑罰法律之初，亦已認知該種行為類型
    之反覆性，而有意藉由法條中客觀構成要件之行為要素，涵
    括上開具有反覆實施特性之數個犯罪行為，仍僅接受一次刑
    法之評價為已足；然施用毒品犯罪，或為零星偶一之施用，
    是自難認立法者於制定刑罰法律之初，已認知該種行為類型
    之反覆性，且有意藉由法條中客觀構成要件之行為要素，涵
    括上開具有反覆實施特性之數個犯罪行為，況海洛因屬中樞
    神經抑制劑，使用者固會對其產生生理及心理之依賴性，惟
    施用者是否因而對海洛因習慣成癮，仍應視施用者之施用劑
    量、施用頻率及個人耐藥性等因素而定。觀乎被告於本院審
    理中自承：其施用頻率約1週至10天施用1次，且海洛因是要
    施用時才購買，其並無毒癮、想要戒除等語（見95年10月19
    日審判筆錄第5、6頁），依照被告上開供述，被告施用海洛
    因是否業已習慣成癮，顯有疑義，且查本案被告施用海洛因
    之時間，與被告於95年7月31日16時35分許、同年8月18日8
    時30分許為警查獲之併案部分，均相距多日，其間亦無任何
    證據足資證明被告有接續施用海洛因之情形，上開移送併案
    施用海洛因之犯行與經起訴論罪部分之犯行間，明顯可分而
    具有獨立性，自核與前揭最高法院86年臺上字第3295號判例
    所稱「數行為於同時同地或密切接近之時地實施」之特性並
    不相符，已難認合於「接續犯」之前提要件，且亦不能依「
    集合犯」逕將被告上開施用海洛因之犯行論以「包括一罪」
    。準此，被告於95年7月31日16時35分許、同年8月18日8時
    30分許為警查獲之併案審理部分，既應依新法處斷，而其施
    用海洛因之犯行至少將被評價為2個以上之獨立行為，自當
    論以數罪而分論處罰，是此部分亦應退由檢察官另行處理。
據上論斷，應依刑事訴訟法第273條之1第1項、第299條第1項前
段，毒品危害防制條例第10條第1項，刑法第11條、第38條第1項
第2款，判決如主文。
本案經檢察官郭玄義到庭執行職務。
中    華    民    國    95    年    11    月    10    日
                  刑事第二庭      法  官  尚安雅
以上正本證明與原本無異。
如不服本判決，應於送達後10日內向本院提出上訴狀 (須附繕本
)。
中    華    民    國    95    年    11    月    13    日
                                  書記官  廖建興
附錄本案論罪科刑法條全文：
毒品危害防制條例第10條
施用第一級毒品者，處 6 月以上 5 年以下有期徒刑。
施用第二級毒品者，處 3 年以下有期徒刑。


司法院資訊處製作；財團法人民間司法改革基金會備份。
